【裁判字號】    89,訴,758
【裁判日期】    890526
【裁判案由】    清償借款
【裁判全文】
臺灣臺北地方法院民事判決  八十九年度訴字第七五八號
    原      告    中國農民銀行股份有限公司
    法定代理人    丙○○
    訴訟代理人    甲○○
    被      告    雪霸股份有限公司
                              .
    兼法定代理人  乙○○      住台北市○○○路○段一○六號十六樓
    被      告    丁○○      住台北市○○○路○段一七一號十五樓之六
    被      告    戊○○      住台北縣中和市○○街○段三四巷六九號三樓
    右四人共同
    訴訟代理人    謝樹藝律師
右當事人間請求給付借款事件，本院判決如左：
    主    文
被告雪霸股份有限公司、乙○○、丁○○應連帶給付原告新台幣壹佰壹拾伍萬仟伍
佰肆拾柒元，及自民國八十八年八月二十九日起至清償日止，按年息百分之八點六五
計算之利息，並自民國八十八年九月二十九日起至清償日止，在六個月以內者，按上
開利率百分之十，超過六個月者，超過部份按上開利率百分之二十計付違約金。
原告其餘之訴駁回。
訴訟費用由被告雪霸股份有限公司、乙○○、丁○○連帶負擔。
    事    實
甲、原告方面：
壹、聲明：
一、被告應連帶給付原告新台幣壹佰壹拾伍萬仟伍佰肆拾柒元，及自民國八十八年
    八月二十九日起至清償日止，按年息百分之八點六五計算之利息，並自民國八十
    八年九月二十九日起至清償日止，在六個月以內者，按上開利率百分之十，超過
    六個月者，超過部份按上開利率百分之二十計付違約金。
二、訴訟費用由被告連帶負擔。
貳、陳述：
一、被告雪霸股份有限公司（下稱雪霸公司）於民國八十六年十月八日，邀同被告乙○○等為連帶保證人，向原告借款新台幣（下同）伍佰萬元，並約定按月繳納本
    息，利息按年息百分之八點六五計算，逾期清償除仍按上開利率計息外，逾期在
    六個月以內者，按上開利率百分之十，超過六個月者，超過部份按上開利率百分
    之二十計付違約金，詎被告雪霸公司自八十八年八月二十九日起即未依約繳納，
    屢向被告催討無效，依約已尚失期限利益，應即清償全部，被告乙○○等為連帶
    保證人，依法亦應負連帶給付責任，為此提起本件訴訟。
二、又被告於原告處有二筆貸款，其中一筆有換約，本件不同意被告換約變更連帶保
    證人。
三、依約定書第六條第一項所載，被告到期應還款，曾發支付命令給戊○○，但未依
    約定書第十三條通知戊○○。
參、證據：提出借據、約定書等件為證。
乙、被告方面：
壹、聲明：駁回原告之訴。
貳、陳述：
一、本件貸款契約係簽訂於八十六年十月八日，期間一年，被告戊○○等三人係以連
    帶保證人身份簽署約定書及借據，惟查被告雪霸公司於八十七年十月初，即已書
    面通知原告指連帶保證人中戊○○期滿不再擔任保證人，應另行對保。然原一年
    貸款契約期滿時，原告卻逕向被告請求對保，要求另簽署更新之借據一紙，而被
    告戊○○並未簽署更新之借據擔任保證人，則被告戊○○於原貸款一年期屆滿後
    ，既未簽署續為保證人之借據，自不負保證人之責，且若原告未能證明乙○○及
    丁○○有續為擔任保證人之同意，則此二被告亦因貸款契約一年期滿，不再負保
    證人責任。
二、復查原告現提出之借據乃八十六年十月簽署之舊借據，被告戊○○等保證人僅保
    證貸款期間一年間之清償責任，要無以約定書上並無期限之記載，即命保證人負
    無止無盡之保證責任，否則原告又何須於八十七年十月要求另簽新借據？
三、被告雪霸公司、乙○○、丁○○對應付款項不爭執。
參、證據：提出農業信用保證基金農業信用保證申請書影本、雪霸公司申請書影本等
    件為證。
    理    由
一、本件原告主張被告雪霸公司以被告乙○○、丁○○、戊○○為連帶保證人，向原
    告借款伍佰萬元屆期未清償請求被告連帶給付，被告戊○○則以伊保證本件貸款
    ，期間為一年，屆期後被告戊○○並未續保，不再負保證之責等語置辯。
二、查：原告主張被告雪霸公司於八十六年十月八日以被告乙○○、丁○○、戊○○
    為連帶保證人，向原告借款伍佰萬元，嗣自八十八年八月二十九日起未清償本息
    等情，業據原告提出借據、約定書等件為證，且為被告所不爭執，自堪信為真實
    。且被告乙○○、丁○○部分，既自認上開款項，自應認原告此部分之主張為正
    當。
三、按「就定有期限之債務為保證者，如債權人允許主債務人延期清償時，保證人除
    對於其延期清償已為同意外，不負保證責任」，民法第七百五十五條定有明文。
    查：原告與被告雪霸公司間之借款期間係自八十六年十月八日起至八十七年十月
    八日止，其借款期限自應至八十七年十月八日止，本件嗣後因被告雪霸公司與原
    告協議延期清償，為原告及被告雪霸公司所不執，足信為實在；而依原告與被告
    戊○○間所簽之約定書第十三條約定：「立約人（即被告）同意如貴行允許主債
    務人延期清償或分期清償時，經貴行以書面通知立約人，於貴行書面通知到達或
    視為到達時，立約人仍續負連帶保證責任」，原告亦自承未依約通知被告戊○○
    ，嗣原告同意被告雪霸公司延期清償，原告既未通知被告戊○○，亦未經被告戊○○同意延期清償，依前開說明，被告戊○○主張不負保證之責，自屬可採。
四、綜上所述，原告依消費借貸及連帶保證契約請求被告雪霸股份有限公司、乙○○
    、丁○○應連帶給付原告新台幣壹佰壹拾伍萬仟伍佰肆拾柒元，及自民國八十
    八年八月二十九日起至清償日止，按年息百分之八點六五計算之利息，並自民國
    八十八年九月二十九日起至清償日止，在六個月以內者，按上開利率百分之十，
    超過六個月者，超過部份按上開利率百分之二十計付違約金，為有理由，應予准
    許；原告請求被告戊○○應給付上開款項，為無理由，應予駁回。
五、結論：本件原告之訴為一部有理由、一部無理由，依民事訴訟法第七十九條但書
    、第八十五條第二項，判決如主文。
中      華      民      國    八十九    年      五      月    二十六    日
                                民事第四庭法      官  蔡政哲
右為正本係照原本作成
如對本判決上訴，須於判決送達後廿日內向本院提出上訴狀
中      華      民      國    八十九    年      五      月    三十一    日
                                          法院書記官  林鈴芬


司法院資訊處製作；財團法人民間司法改革基金會備份。
